台灣彰化地方法院民事判決　九十三年度簡上字第九三號
　　上　訴　人　丁○○○○○○.
　　訴訟代理人　黃精良律師
　　被上訴人　　丙○○　　　住.
　　訴訟代理人　甲○○　　　住.
右當事人間請求給付承攬報酬事件，上訴人對於中華民國九十三
年七月十四日本院北斗簡易庭九十三年度斗簡字第九二號第一審
判決提起上訴，本院於中華民國九十四年四月十二日言詞辯論終
結，判決如下：
    主      文
上訴駁回。
第二審訴訟費用由上訴人負擔。
    事實及理由
一、被上訴人起訴主張其為上訴人承作成衣代工，民國九十二年
    五月份之報酬經兩造於同年七月結算應為新台幣（下同）二
    十二萬八千六百四十六元，經上訴人於九十三年七月十二日
    支付十萬元之後，仍欠一十二萬八千六百四十六元款項未付
    ，經催討無效，故訴請上訴人應給付被上訴人一十二萬八千
    六百四十六元，及自聲請支付命令狀繕本送達之翌日起至清
    償日止，按年息百分之五計算之利息等語。嗣於本院補稱：
    代工明細表是九十二年七月十二日，被上訴人之子甲○○向
    上訴人會帳請款時交付予上訴人，經上訴人核對後，將代工
    明細表影本交付被上訴人之子甲○○，經甲○○表示扣款不
    合理，而將代工明細表取回交被上訴人核對，數日後由被上
    訴人本人再與上訴人對帳確認，代工明細表上所寫「差額」
    、「清」字樣，是在九十二年七月間，被上訴人本人去找上
    訴人會帳時，由上訴人所書寫，表示經雙方核對差額確認還
    要付一十二萬八千六百四十六元，雙方已會算清楚之意；至
    於尚有應付被上訴人差額八千多元一事，是在同年十月與上
    訴人會帳核對時，上訴人說不符合接單的要求而不付款，因
    認為上訴人講的有道理，所以才沒請求這八千多元差額；薪
    資名冊是應上訴人要求要全部蓋章，是配合上訴人作帳用的
    ；上訴人所簽發發票日九十三年一月七日、面額二十萬四千
    零五十元之支票，是上訴人用以支付被上訴人九十二年九、
    十月報酬及八、九、十月份差額共計二十萬四千零五十二元
    （九、十月份一十九萬六千七百四十四元，八月份差額一千
    三百二十元、九月份差額五千七百三十八元、十月份差額二
    百五十元），與本件報酬及八千多元差額無關等語。
二、上訴人則辯稱：九十二年五月份之報酬雖為二十二萬八千六
    百四十六元，然伊除以現金支付十萬元之外，已在九十二年
    七月三十日清償等語。嗣於本院辯稱：倘若被上訴人未收到
    系爭款項，豈肯交付為上訴人代工薪資名冊予上訴人報稅等
    語；倘若上訴人未付款，何以被上訴人肯將明細表二紙交付
    上訴人，故依民法第三百二十五條第三項規定，債權證書已
    返還者，推定其債之關係消滅；被上訴人在九十二年七月十
    四日曾向上訴人收取現金十萬元，九十二年七月三十日是被
    上訴人之子甲○○向上訴人收取一十二萬八千六百四十六元
    ，以現金付清，事後在九十二年十月間，被上訴人之子甲○○說還差八千九百八十二元，又再來與上訴人會帳，故在代
    工明細表寫上「差額」、「清」的字樣，甲○○將差額八千
    七百九十二元之明細單放在上訴人處，經上訴人核對後，於
    九十二年十二月八日將此八千九百八十二元是併到九十二年
    六、七、八月之帳款內一併付款，一共支付給被上訴人付款
    二十一萬零八百七十元；上訴人於九十二年十二月所簽發，
    發票日九十三年一月七日、面額二十萬四千零五十元之支票
    ，超過九、十月份工資總額一十九萬六千七百四十四元（九
    月份八萬九千四百五十九元、十月份十萬七千二百八十五元
    ）部分，即七千三百零六元就是補貼八千九百八十二元之差
    額，可見上訴人一定有給付系爭款項等語。
三、本件原審對於被上訴人之請求，判決被上訴人全部勝訴，並
    為假執行之宣告，上訴人全部聲明不服，求為廢棄原判決，
    並駁回被上訴人在第一審之訴；被上訴人則求為判決駁回上
    訴。
四、被上訴人主張其為上訴人承作成衣代工，九十二年五月份之
    報酬經兩造結算為二十二萬八千六百四十六元之事實，為上
    訴人所自認，自堪信為真實；上訴人辯稱伊已付十萬元之事
    實，亦為被上訴人所自認，亦堪信為真實。
五、被上訴人主張被上訴人尚積欠一十二萬八千六百四十六元餘
    款等語，則為上訴人所否認，並辯稱已在九十二年七月三十
    日清償等語。按債之關係，原告就其所主張債權發生原因之
    事實，固有舉證之責任，若被告自認此項事實而主張該債權
    已因清償而消滅，則清償之事實，應由被告負舉證之責任，
    此觀民事訴訟法第二百七十七條之規定自明。本件兩造之爭
    執在於上訴人是否已給付被上訴人九十二年五月份之報酬一
    十二萬八千六百四十六元，揆諸前揭說明，自應由上訴人就
    上開債務業已清償一節負舉證之責。經查：
    上訴人雖辯稱其在代工明細表上所寫「差額」、「清」字
      樣，表示已付清等語，雖提出代工明細表為據，然此為被
      上訴人所否認，辯稱：九十二年七月間，被上訴人本人去
      找上訴人會帳時，由上訴人所書寫，表示經雙方核對差額
      確認還要付一十二萬八千六百四十六元，雙方已會算清楚
      之意等語，如僅由代工明細表上所記載「差額」、「清」
      等字義上解釋，則文意上既存在多種解釋可能性，自無法
      據此證明上訴人確已將系爭報酬給付予被上訴人。
    上訴人雖又辯稱證人乙○○、己○○、戊○○等人可以證
      明其已給付系爭款項等語，惟證人即同為上訴人代工之人
      乙○○僅表示：有聽上訴人說他有給被上訴人錢，被上訴
      人說沒有拿到錢等語，是其證言係耳聞於上訴人之陳述，
      屬傳聞證據，無證據能力，自不得採為論斷之證據；而證
      人即任職上訴人之司機己○○則證述：只知道他們有會帳
      ，但不知道他們的糾紛等語，亦無法證明上訴人之主張為
      真；至於證人即上訴人之母戊○○雖到庭證述略稱：之前
      向我預支十萬元是甲○○領走，系爭款項也是甲○○在七
      月底來領，上訴人有把結算清單（即代工明細表）影印交
      給甲○○，過了二、三天，甲○○又拿結算清單來說還要
      補給他九千多元，上訴人就當場補給他現金九千多元，才
      寫「差額」、「清」這些字等語，然其證詞所述之情節，
      核與上訴人所述：是被上訴人曾向上訴人收取現金十萬元
      ，九十二年十月間，被上訴人之子甲○○說還差八千九百
      八十二元而再來會帳，故在代工明細表寫上「差額」、「
      清」的字樣，經上訴人核對後，將此差額併到九十二年六
      、七、八月之帳款內一併付款，或是由上訴人所簽發面額
      二十萬四千零五十元之支票來補貼八千九百八十二元之差
      額等語，有諸多不符之處，其證詞之真實性已屬可疑，況
      且證人戊○○與上訴人為母子至親，關係密切，不免有偏
      頗之情，故證人戊○○之證詞，難以採信。是以上開證人
      之證詞，均不足資為有利於上訴人之認定。
    上訴人復主張倘若被上訴人未收到系爭款項，豈肯交付為
      上訴人代工薪資名冊予上訴人報稅等語，為被上訴人所否
      認。按報稅用之薪資名冊並不等同於收據，其開立僅為獨
      資組織之職工薪資支出之憑證，尚不能因出具薪資名冊，
      遽認已為薪資金額之支付，此觀所得稅法第三十二條、營
      利事業所得稅查核準則第七十一條第三、十一款等規定即
      明。是以被上訴人縱使於薪資名冊蓋章並交付予上訴人，
      揆諸前揭說明，仍不得以此遽認上訴人已將系爭款項交付
      予被上訴人。
    上訴人再主張：倘若上訴人未付款，何以被上訴人肯將明
      細表二紙交付上訴人，故依民法第三百二十五條第三項規
      定，債權證書已返還者，推定其債之關係消滅云云。惟查
      債權證書，乃債權人與債務人間，為證明債之關係而立之
      證書，本件代工明細表二紙，一紙係裁剪工廠所出具之明
      細資料，另一紙係代工者所出具之請款明細資料，係用於
      與上訴人會帳之事實，業據證人即同為上訴人代工之人乙○○到庭結證明確，足見代工明細資料表之交付，並非表
      示代工款項業已給付，核與債權證書之性質並不相同，故
      上訴人上開主張，亦無可採。
    上訴人另主張九十二年十月間，被上訴人之子甲○○說還
      差八千九百八十二元而再來會帳，故在代工明細表寫上「
      差額」、「清」的字樣，經上訴人核對後，將此差額併到
      九十二年六、七、八月之帳款內一併付款，或是由上訴人
      所簽發面額二十萬四千零五十元之支票，當中七千三百零
      六元是用來補貼八千九百八十二元之差額，可見上訴人一
      定有給付系爭款項等語，亦為被上訴人所否認，辯稱：九
      十二年十月與上訴人會帳核對時，上訴人說不符合接單的
      要求而不付款，所以未請求這八千多元差額，上訴人所簽
      發面額二十萬四千零五十元之支票，是上訴人用以支付被
      上訴人九、十月報酬及八、九、十月份差額共計二十萬四
      千零五十二元等語。查九十二年六、七、八月之帳款，上
      訴人仍應給付被上訴人二十一萬零八百七十元之事實，業
      據上訴人於辯論意旨狀所自承無誤（見九十四年三月二十
      八日所提出之辯論意旨狀第二頁），且有被上訴人提出之
      代工明細表可佐，是以上訴人給付被上訴人二十一萬零八
      百七十元之款項中，顯然並無所謂包括八千九百八十二元
      差額在內之事。又查：上訴人雖主張面額二十萬四千零五
      十元之支票，其中七千三百零六元是用來補貼八千九百八
      十二元之差額，然七千三百零六元之金額畢竟與八千九百
      八十二元不符，倘若上訴人有支付八千九百八十二元之差
      額，為何僅以七千三百零六元來補貼？此與常理有違；況
      且被上訴人所辯面額二十萬四千零五十元之支票，是上訴
      人用以支付被上訴人九、十月報酬及八、九、十月份差額
      共計二十萬四千零五十二元一節，亦據被上訴人提出代工
      明細表為佐，此外，上訴人復未能舉證以實其說，故上訴
      人主張其已給付八千九百八十二元之差額予被上訴人云云
      ，亦難採信。
    由上可知，上訴人並未能舉證證明其已給付被上訴人九十二
    年五月份之報酬一十二萬八千六百四十六元，故上訴人所辯
    系爭債務業已清償云云，即屬乏據，不能採信。
六、綜上所述，被上訴人本於承攬之法律關係，請求上訴人給付
    報酬一十二萬八千六百四十六元，及自聲請支付命令狀繕本
    送達之翌日即九十三年五月五日起至清償日止，按年息百分
    之五計算之利息，於法有據，自應准許。從而，原審判決命
    上訴人給付被上訴人上開款項，並依職權為假執行之宣告，
    於法並無不合。上訴意旨指摘原判決不當，求予廢棄改判，
    為無理由，應予駁回其上訴。
七、本件待證事實已臻明確，兩造其餘攻擊防禦方法，於判決結
    果不生影響，毋庸一一論列，併此敘明。
據上論結：本件上訴為無理由，依民事訴訟法第四百三十六條之
一第三項、第四百四十九條第一項、第七十八條，判決如主文。
中　華　民　國　　九十四　　年　　　四　　月　二十六　日
                          台灣彰化地方法院民事第一庭
                            審判長法官　羅培昌
                            法　　　官　吳俊螢
                            法　　　官　陳弘仁
右為正本係照原本作成。
不得上訴。
                            法院書記官　王振州
中　華　民　國　　九十四　　年　　　四　　月　二十六　日
